【裁判字號】    98,台抗,426
【裁判日期】    980610
【裁判案由】    假扣押
【裁判全文】
最高法院民事裁定              九十八年度台抗字第四二六號
再 抗告 人  甲○○
訴訟代理人  高素真律師
上列再抗告人因與相對人乙○○等間聲請假扣押事件，對於中華
民國九十八年四月十六日台灣高等法院裁定（九十八年度抗字第
六二三號），提起再抗告，本院裁定如下：
    主  文
原裁定廢棄，應由台灣高等法院更為裁定。
    理  由
按請求及假扣押之原因，應釋明之；前項釋明如有不足，而債權
人陳明願供擔保或法院認為適當者，法院得定相當之擔保，命供
擔保後為假扣押，民事訴訟法第五百二十六條第一項、第二項規
定甚明。所謂假扣押之原因，依同法第五百二十三條規定，係指
日後有不能強制執行或甚難執行之虞或應在外國為強制執行之情
形，如債務人浪費財產，增加負擔，或就其財產為不利益之處分
，將成為無資力之狀態，或將移住遠地、逃匿無蹤、隱匿財產等
是。債權人就假扣押之原因，依法有釋明之義務，亦即須提出可
使法院信其主張為真實之證據，必待釋明有所不足，而債權人陳
明願供擔保或法院認為適當者，法院始得定相當之擔保，命供擔
保後為假扣押，若債權人未釋明假扣押之原因，即不符假扣押之
要件。本件再抗告人對台灣台北地方法院（下稱台北地院）裁定
准相對人供擔保後假扣押之聲請，聲明不服，提起抗告，原法院
以：相對人聲請假扣押，業據其提出遺囑以為釋明，且陳明願供
擔保等詞，維持台北地院所為裁定准相對人以新台幣（下同）二
百五十萬元或等值之銀行可轉讓定期存單為再抗告人供擔保後，
得對再抗告人之財產於七百五十萬元範圍內為假扣押，裁定駁回
再抗告人之抗告。惟查相對人聲請假扣押，固據其提出遺囑為證
，並主張伊已提起民事訴訟，惟恐再抗告人在該訴訟確定前，將
其財產移轉，為免日後有不能強制執行或甚難執行之虞，願提供
擔保以補釋明之不足云云，惟前者為請求原因之釋明，相對人就
後者假扣押之原因，似未提出可使法院信其主張為真實之證據，
即未盡釋明之義務，而非釋明有所不足。原法院未詳予調查審認
，仍維持台北地院所為准相對人供擔保後假扣押聲請之裁定，於
法尚有未合。再抗告論旨，指摘原裁定不當，求予廢棄，非無理
由。
據上論結，本件再抗告為有理由。依民事訴訟法第四百九十五條
之一第二項、第四百七十七條第一項、第四百七十八條第二項，
裁定如主文。
中    華    民    國  九十八  年    六    月    十    日
                      最高法院民事第四庭
                          審判長法官  劉  延  村
                                法官  許  澍  林
                                法官  黃  秀  得
                                法官  許  正  順
                                法官  魏  大  喨
      本件正本證明與原本無異
                                      書  記  官
中    華    民    國  九十八  年    六    月  二十三  日
                                                Ａ


司法院資訊處製作；財團法人民間司法改革基金會備份。
